臺灣宜蘭地方法院刑事判決　　　　　　　 99年度易字第477號
公　訴　人　臺灣宜蘭地方法院檢察署檢察官
被　　　告　王欽澤
上列被告因竊盜案件，經檢察官提起公訴（99年度偵字第2865號
），本院判決如下：
    主  文
王欽澤無罪。
    理  由
一、公訴意旨略以：被告王欽澤意圖為自己不法之所有，於民國
    99年6月26日上午9時30分許，駕駛車號636-UL號營業大貨車
    ，在宜蘭縣壯圍鄉○○路76之2 號旁之空地，將該大貨車上
    之吊桿升起，並持自備鋼索綑綁吳素玉所有、置放於上址之
    鋼材，欲行吊取該等鋼材著手行竊時，適為吳素玉察覺，被
    告旋將吊桿收回車上而未得逞，嗣經吳素玉報警查獲，因認
    被告涉犯刑法第320條第3項、第1項之竊盜未遂罪嫌云云。
二、按犯罪事實應依證據認定之，無證據不得認定犯罪事實，刑
    事訴訟法第154條第2項定有明文。次按事實之認定應憑證據
    ，如未能發現相當證據，或證據不足以證明，自不能以推測
    或擬制之方法為裁判之基礎；又認定不利於被告之事實，須
    依積極證據，苟積極證據不足為不利於被告事實之認定時，
    即應為有利於被告之認定，更不必有何有利之證據，有最高
    法院40年台上字第86號、30年上字第816 號判例可資參照。
    再所謂「積極證據足以為不利被告事實之認定」，係指據為
    訴訟上證明之全盤證據資料，在客觀上已達於通常一般人均
    不致於有所懷疑，而得確信被告確曾犯罪之程度，若未達此
    一程度，而有合理懷疑之存在時，即無從為有罪之確信，亦
    有最高法院76年台上字第4986號判例意旨可資參酌。
三、公訴人認被告涉犯上開罪嫌，無非係以：證人即告訴人吳素
    玉警詢、偵查中之證述及現場照片共22張等資為論據。
四、訊據被告堅決否認上開犯行，辯稱：伊當日係要撿拾掉落並
    捲入在伊所駕駛之大貨車右後輪內之鋼索，始將該車之支撐
    架放下，將該車及車輪稍微撐高，伊並未竊取告訴人所有置
    於上址空地內之鋼材等語。
五、經查，被告當日確有駕駛車號636-UL號營業大貨車途經宜蘭
    縣壯圍鄉○○路76之2 號旁之空地，並將該車之支撐架原地
    壓下撐起、未向外伸展乙節，除據被告於警詢及本院審理時
    供承不諱（見警卷第1頁反面、本院卷第21、66頁），並經
    證人吳素玉及查獲當時至現場處理之宜蘭縣政府警察局礁溪
    分局壯圍分駐所員警林泰佃於本院審理中及99年12月27日本
    院勘驗實際操作該車支撐架之情形時證述屬實（見本院卷第
    23-26、44-45頁），另有現場照片、本院99年12月27日勘驗
    筆錄及所附勘驗照片2張在卷可稽（見警卷第12-22頁、本院
    卷第43-49頁），是被告當日確有駕駛車號636-UL號營業大
    貨車途經宜蘭縣壯圍鄉○○路76之2號旁之空地，並將該車
    之支撐架壓下撐起、未向外伸展等情，堪以認定。另據本院
    偕同被告、證人吳素玉、林泰佃、證人即被告駕駛之車號63
    6-UL號營業大貨車所屬車主余智瀧於99年12月27日在本院停
    車場勘驗該車支撐架及操作轉向之情形，勘驗結果為「以支
    撐架立於告訴人所指位置測試（即將支撐架直接下壓地面，
    並未向外伸展），證人余智瀧操作遙控，將吊桿伸長後轉向
    之結果，在吊桿轉向過程中車身不時地搖晃，只能將吊桿轉
    向約40度，無法轉到垂直車身的位置」，證人余智瀧並當庭
    證稱：「照現在測試情形，轉到與車身垂直90度，車會倒」
    等語（見本院卷第46頁）；再經本院函詢裝設該車支撐架之
    國瑋機械有限公司有關在該車支撐架未向外撐開、僅向下撐
    起時，使用吊桿可吊起多少重量一事，該公司函覆表示「依
    據積載式起重機使用方法是不可無外撐起重物、有可能以最
    短小距離起重重量不重、小物體」，併進一步解釋稱「在操
    作使用時，原則上支撐架倘若無向外撐開，不可起重物體，
    否則會造成翻車。而吊桿轉超過30度時，即吊桿在距離車身
    超過1至2米處時，即會翻車。而在支撐架未撐開時，倘若吊
    桿轉至距離車身1、2米處，則懸掛物體重量又不重時，才有
    可能吊掛起物體」，有該公司100年4月27日建議書及所附行
    政院勞委會標準計算書、本院公務電話記錄各1紙在卷可稽
    （見本院卷第81-86頁），則被告當日所駕駛該車之支撐架
    既係垂直下壓地面，並未向外伸展，且告訴人所有鋼材係放
    置在該車右側與車身垂直90度之空地上方，亦有現場照片在
    卷可參（見警卷第14、21頁），告訴人雖指稱其當日發覺被
    告欲行竊其所有之鋼材時，該車之吊桿已伸長並轉向置放於
    該車車身右側空地上之鋼材上方，且鋼索已伸進欲行竊之鋼
    材內等語（見警卷第4頁、本院卷第20頁），惟被告既僅將
    該車支撐架垂直下壓地面，倘有如告訴人所指被告已將吊桿
    伸長並轉向與該車右側車身垂直之鋼材上方，依前揭證人證
    述內容及本院勘驗結果所示，該車非無可能有往左側傾倒甚
    或翻覆之危險；又經細部檢視現場照片，告訴人所指被告欲
    行竊之鋼材係放置在大型輪胎上方，輪胎下方有一泥濘地，
    倘確有如告訴人所指當日發覺被告時，鋼索已經從輪胎那裡
    伸入鐵材下方（見本院卷第20頁），現場泥濘地上應有鋼索
    伸入鐵材下方之痕跡或被告腳印，惟據證人林泰佃到庭證稱
    沒有見到被告將鋼索放在鐵材下方之痕跡或腳印等語（見本
    院卷第24-25頁），從而，告訴人上開指訴是否可信，已有
    可疑。
六、又據證人即裝設該車支撐架之國瑋機械有限公司負責人陳國
    鵬到庭證稱：「（法官問：在實際操作的情形下，吊桿究竟
    可不可以不伸長而轉向要吊取的物品？）可以，但是不能過
    重，過重會翻覆。」、「（法官問：吊桿不伸長的情形下，
    如果物品不過重，支撐架是否可以原地壓下就可以吊取物品
    ？）機率很低，吊的東西要很輕很輕，勉為其難才可以。」
    、「（法官問：如果鋼索掉到地上，捲到輪胎裡面，是否有
    可能使用吊桿來吊取鋼索？）有可能。」、「（法官問：這
    種情形，一般要如何處理？）用手拉，或是用堆高機或是車
    輛。假使我開吊車，鋼索捲在裡面，我手拿不出來，我可能
    會用起重機伸長，或是把捲在裡面的鋼索拉高或拉長之後再
    拉出來。」、「（法官問：如果是你剛剛說的假設情形，支
    撐架只需要壓下來就可以，還是需要撐開？）只要用支撐架
    把輪子頂高就可以了，支撐架不用撐開，只要直接下壓就可
    以把輪胎頂到懸空。」、「（法官問：支撐架撐起輪胎後，
    用手去處理纏繞鋼索的情形比較容易，還是使用起重機比較
    容易？）應該是起重機比較容易…」等語（見本院卷第96-1
    01頁）；再參酌經本院函詢本件查獲單位礁溪分局查明現場
    告訴人所有之各式鋼材重量及總數後，函覆結果為「C 型鋼
    30支，每支重量約27公斤，總重量約800公斤、H型鋼6 支，
    每支重量約30公斤，總重量約180公斤、鐵捲門1座，重量約
    400公斤」，有宜蘭縣政府警察局礁溪分局100年8月29 日警
    礁偵字第1000054967號函及100年9月1日偵查報告各1紙附卷
    可參（見本院卷第109-110頁），經與現場堆置之鋼材及告
    訴人所指被告欲行竊者係放置在上方之H型鋼鋼材（見警卷
    第14頁）所示，以該鋼材重達約180公斤，依前揭證人證述
    之內容，被告應無可能僅將該車支撐架垂直下壓地面而撐起
    該車車身及輪胎，即欲將重達百餘公斤之鋼材吊起，否則該
    車將有翻覆之危險，從而，告訴人指述之內容無從使本院形
    成被告有罪之心證，被告辯稱當日並未將該車吊桿轉向告訴
    人所有之鋼材上方，而係僅將吊桿轉向右後車輪方向，欲將
    捲入右後車輪內之鋼索抽出等語，較堪採信。從而，依證人
    吳素玉證述內容及現場照片，均無法做不利於被告之認定。
七、綜上所述，本院認依公訴人所舉證據，對被告是否涉犯竊盜
    之犯行，仍有合理之可疑。依「罪證有疑，利於被告」之證
    據法則，不得遽為不利被告之認定。此外，復查無其他積極
    證據證明被告涉犯公訴人所指之上開犯行，不能證明被告犯
    罪，依法應為無罪之諭知。
據上論斷，應依刑事訴訟法第301條第1項，判決如主文。
本案經檢察官張學翰到庭執行職務
中    華    民    國    100    年    11    月    9    日
                  刑事第三庭審判長法  官  陳玉雲
                                  法  官  張育彰
                                  法  官  卓怡君
以上正本證明與原本無異。
如不服本判決應於收受本判決後10日內向本院提出上訴書狀，並
應敘述具體理由。若未敘述理由者，應於上訴期間屆滿後20日內
向本院補提理由書狀(均須按他造當事人之人數附繕本)。
                                  書記官  林怡君
中    華    民    國   100    年    11    月    11    日